臺灣臺東地方法院刑事判決　　　　　　　 100年度訴字第84號
公　訴　人　臺灣臺東地方法院檢察署檢察官
被　　　告　魏明宏
指定辯護人　本院公設辯護人丁經岳
上列被告因販賣毒品等案件，經檢察官提起公訴（100年度偵字
第256號），本院判決如下：
    主  文
魏明宏共同販賣第二級毒品(如附表一編號四罪名欄所示)，累犯
，處如附表一編號四所示宣告刑欄之刑；又販賣第二級毒品( 如
附表一編號二、三罪名欄所示)，共貳罪，均累犯，各處如附表
一編號二、三所示宣告刑欄之刑；又明知為禁藥而轉讓(如附表
一編號一、三、五、六罪名欄所示)，共肆罪，均累犯，各處如
附表一編號一、三、五、六所示宣告刑欄之刑。應執行有期徒刑
伍年，未扣案販賣第二級毒品所得之財物新臺幣仟元沒收之，
如全部或一部不能沒收時，以其財產抵償之；未扣案如附表二編
號(一)(二)所示之物均沒收之，如全部或一部不能沒收時，追徵
其價額。
    事  實
一、魏明宏前於民國89年間，因販賣毒品案件，經臺灣板橋地方
    法院以89年度訴字第2069號判決判處有期徒刑7年2月確定；
    復於90年間，因強盜案件，經臺灣板橋地方法院以90年度訴
    字第1674號判決判處有期徒刑10月，嗣經臺灣高等法院、最
    高法院分別以92年度上訴字第4491號、93年度臺上字第4406
    號判決駁回上訴後確定；又於91年間，因施用毒品案件，經
    臺灣板橋地方法院以91年度板簡字第837號判決判處有期徒
    刑4月確定。上開各罪嗣經臺灣高等法院以97年度聲減字第
    155號裁定就有期徒刑10月、4月部分各減刑二分之一，並與
    不得減刑之有期徒刑7年2月部分合併定應執行刑為有期徒刑
    7年6月確定，入監服刑後於97年11月19日假釋出監併付保護
    管束，於98年10月4日保護管束期滿假釋未經撤銷，以已執
    行完畢論。
二、魏明宏明知甲基安非他命係毒品危害防制條例規定之第2級
    毒品，不得非法販賣，竟分別基於販賣甲基安非他命之犯意
    ，於如附表一編號2、3所示之時間、地點，以上揭各該附表
    一編號所示之數量、價格及方式，販賣甲基安非他命予各該
    附表一編號所示之對象，共計2次。
三、魏明宏另與李兆立（另由本院審理中）共同基於販賣甲基安
    非他命之犯意聯絡，於如附表一編號4所示之時間、地點，
    以如附表一編號4所示之數量、價格及方式，販賣甲基安非
    他命予陳國生1次。
四、魏明宏基於轉讓第2級毒品甲基安非他命之犯意，於如附表
    一編號1、3、5、6所示之時間、地點，各無償轉讓第2級毒
    品甲基安非他命1小包予各該附表一編號所示之對象，共計4
    次。
五、嗣經警對陳國生持用門號0000000000等行動電話執行通訊監
    察，發現魏明宏有前揭販賣毒品之行為，而循線查獲上情。
六、案經臺東縣警察局關山分局報告臺灣臺東地方法院檢察署偵
    查起訴。
    理  由
一、按「被告以外之人於審判外之陳述，雖不符刑事訴訟法第15
    9條之1至之4之規定，而經當事人於審判程序同意作為證據
    ，法院審酌該言詞陳述或書面陳述作成時之情況，認為適當
    者，亦得為證據；當事人、代理人或辯護人於法院調查證據
    時，知有第159條第1項不得為證據之情形，而未於言詞辯論
    終結前聲明異議者，視為有前項之同意」，刑事訴訟法第15
    9條之5定有明文。查本案以下所引用之被告以外之人於審判
    外之陳述，被告魏明宏及辯護人均同意作為證據，本院審酌
    該證據作成之情況，認均無不適當情事，依刑事訴訟法第15
    9條之5第1項之規定，均有證據能力。
二、上揭犯罪事實，業據被告於警詢時、偵查中、本院行準備程
    序及審理時坦承不諱，核與證人陳國生於警詢時、偵查中及
    本院審理時、證人蔡國獻於偵查中暨證人李兆立於本院審理
    時之陳述相符，復有警卷所附本院99年聲監字第61號、第81
    號、99年聲監續字第31號、第41號、第45號、第52號通訊監
    察書；偵卷所附0000000000、0000000000通訊監察譯文在卷
    可稽。是被告上揭自白與事實相符，可以採信。本案犯罪事
    證明確，被告犯行堪予認定，應依法論科。
三、按甲基安非他命雖係第2級毒品，但亦屬於藥事法所稱之禁
    藥，而明知為禁藥而轉讓者，藥事法第83條亦定有處罰明文
    ，故行為人明知為禁藥即甲基安非他命而轉讓予他人者，除
    成立毒品危害防制條例第8條第2項之轉讓第2級毒品罪外，
    亦構成藥事法第83條第1項之轉讓禁藥罪，此係屬同一犯罪
    行為而同時有二種法律可資處罰之法條競合情形，應依「重
    法優於輕法」、「後法優於前法」等法理，擇一處斷（最高
    法院97年度台上字第3490號判決意旨參照）。查毒品危害防
    制條例第8條第2項之轉讓第2級毒品罪，係處6月以上5年以
    下有期徒刑；而藥事法第83條第1項之轉讓禁藥罪，係處7年
    以下有期徒刑，故應認藥事法第83條第1項之規定乃重法而
    優先於毒品危害防制條例第8條第2項之規定；又被告轉讓甲
    基安非他命之數量不明，基於有疑唯利被告原則，應認被告
    轉讓數量未達行政院依毒品危害防制條例第8條第6項所發佈
    之加重其刑標準。次按，毒品危害防制條例第8條轉讓毒品
    罪所稱之「轉讓」，係指行為人非基於營利之目的，將毒品
    之所有權移轉予他人而言。
四、核被告所為，係犯同條例第4條第2項之販賣第2級毒品罪、
    藥事法第83條第1項之轉讓禁藥罪。被告與李兆立間，就如
    附表一編號4所示之犯罪事實，有犯意聯絡及行為分擔，應
    論以共同正犯。被告為販賣(除附表一編號4外)及轉讓而分
    別持有甲基安非他命之低度行為，各為販賣及轉讓之高度行
    為所吸收，皆不另論罪。被告所犯上開各罪，犯意各別，應
    予分論併罰。又被告有如事實欄所載前案科刑及執行之情形
    ，有臺灣高等法院被告前案紀錄表在卷可考，其於有期徒刑
    執行完畢後5年內，故意再犯本案各項有期徒刑以上之罪，
    均為累犯，應依刑法第47條第1項之規定，就被告所犯各罪
    ，均加重其刑。按毒品危害防制條例第17條第2項規定「犯
    第4條至第8條之罪於偵查及審判中均自白者，減輕其刑」。
    查被告於偵查及審判中就如附表一編號2至4所示販賣第2級
    毒品犯行均已自白犯行，均得依毒品危害防制條例第17條第
    2項之規定，減輕其刑。至被告所為如附表一編號1、3、5、
    6所示轉讓甲基安非他命犯行，既係犯藥事法第83條第1項之
    轉讓禁藥罪，則基於法律整體適用不得割裂原則，縱使被告
    就此部分於偵查及審判中均自白，仍不得依毒品危害防制條
    例第17條規定，減輕其刑（臺灣高等法院暨所屬法院98年法
    律座談會參照），附此敘明。
五、爰審酌被告無視國家杜絕毒品犯罪之禁令，販賣及轉讓甲基
    安非他命，肇生他人施用毒品之來源，戕害國民身心健康，
    對社會所生危害程度非微，惟兼衡其各次販賣及轉讓甲基安
    非他命之數量與販賣所得利益，難認重大，對社會所生危害
    程度及影響層面仍與大盤毒梟有別，並考量被告犯後之態度
    、犯罪之目的、手段、生活情況、智識程度等一切情狀，分
    別量處如主文所示之刑，並定其應執行刑。
六、沒收部分：
    按共同正犯因相互利用他方之行為，以遂行其犯意之實現，
    本於責任共同之原則，雖其他共同正犯所有供犯罪所用之物
    ，亦應於其本身所處之主刑之後，併為沒收之諭知（最高法
    院90年度臺上字第5478號判決意旨參照）。又按毒品危害防
    制條例第19條第1項所定沒收之標的，如得以直接沒收者，
    判決主文僅宣告沒收即可，不生「追徵其價額」或「以其財
    產抵償之」問題，須沒收之標的全部或一部不能沒收時，始
    生「追徵其價額」或「以其財產抵償之」選項問題；而「追
    徵其價額」或「以其財產抵償之」係屬兩種選項，分別係針
    對現行貨幣以外之其他財產與現行貨幣而言；若所沒收之物
    為金錢以外之其他財物而無法沒收時，因其實際價值不確定
    ，應追徵其價額，使其繳納與原物相當之價額，並無以其財
    產抵償之問題。倘嗣後追徵其金錢價額，不得結果而須以其
    財產抵償者，要屬行政執行機關依強制執行之法律之執行問
    題，即無不能執行之情形，自毋庸諭知「或以其財產抵償之
    」；如不能沒收之沒收標的為金錢時，因價值確定，判決主
    文直接宣告「以其財產抵償之」即可，不發生追徵價額之問
    題（最高法院99年度第5次刑事庭會議(二) 決議參照）。又
    毒品危害防制條例第19條第1項規定，係採義務沒收主義，
    故販賣毒品所得之金錢，如能認定確係販賣毒品所得之款項
    ，均應宣告沒收，不以當場搜獲扣押者為限，但因其並無「
    不問屬於犯人與否，沒收之」之特別規定，仍以沒收物屬於
    犯人所有者為限，始得依該規定予以沒收。再按，共同正犯
    犯罪所得之財物為現金時，因共同正犯應就全部犯罪結果負
    責，而合併計算犯罪所得，且於全部或一部不能沒收時以其
    財產抵償之，但為避免執行時發生重複沒收、抵償之情形，
    故各共同正犯之間係採「連帶沒收主義」，於裁判時應諭知
    被告共同犯罪所得之財物應與其他共同正犯「連帶沒收之」
    ；又共同正犯，應對犯罪之全部事實負責，應負共同責任，
    雖財物由一人獨得，諭知沒收追繳，其餘共犯亦應連帶負責
    ；至若應沒收之物係屬特定之物，因彼等就該沒收之物，應
    共同負責，且無重複執行沒收之疑慮，自無諭知連帶沒收之
    必要（最高法院98年度臺上字第4003號判決、96年度臺上字
    第4662號、92年度臺上字第2422號判決意旨參照）。末按，
    同條例第19條第1項所稱因犯罪所得之財物，係以實際所得
    者為限，苟無所得或尚未取得者，即無從為沒收、追徵或以
    財產抵償之諭知（最高法院96年度臺上字第2331號判決意旨
    參照）。經查：
(一)未扣案如附表一編號3所示之金錢，屬被告販賣第2級毒品甲
    基安非他命所得之財物，應依毒品危害防制條例第19條第1
    項之規定，於被告如附表一編號3所示之罪下，宣告沒收之
    ，如全部或一部不能沒收時，以其財產抵償之。
(二)未扣案如附表一編號4所示之金錢，則屬被告與李兆立共同
    販賣第2級毒品甲基安非他命所得之財物，為被告所有，應
    依毒品危害防制條例第19條第1項之規定，於被告如附表一
    編號4所示之罪下，宣告沒收之，如全部或一部不能沒收時
    ，以其財產抵償之。至李兆立與被告就如附表一編號4所示
    犯罪事實部分雖係共同正犯，然伊並非本件受判決人，關於
    沒收部分，自不宜在本件主文宣示伊應與被告連帶沒收或以
    其2人財產連帶抵償之旨。至判決確定後，檢察官應本於共
    同正犯連帶沒收之原則而為執行，乃屬當然，併此敘明（最
    高法院98年度臺上字第7613號判決可資參照）。
(三)至如附表一編號2所示之金錢，被告尚未實際取得，不予沒
    收或財產抵償之宣告。
(四)未扣案如附表二編號(一)之手機1支（含行動電話000000000
    0門號），係被告所有供犯本件如附表一編號2所示之販賣第
    2級毒品所用之物；又未扣案如附表二編號(二)之手機1支（
    含行動電話0000000000門號），係被告所有供犯本件如附表
    一編號3至4所示之販賣第2級毒品所用之物，業據被告供明
    在卷，應依毒品危害防制條例第19條第1項前段規定，各於
    被告如附表一上揭編號所示之罪下，宣告沒收之，如全部或
    一部不能沒收時，追徵其價額。
據上論斷，應依刑事訴訟法第299條第1項前段，毒品危害防制條
例第4條第2項、第17條第2項、第19條第1項，藥事法第83條第1
項，刑法第11條、第28條、第47條第1項、第51條第5款、第9款
，判決如主文。
本案經檢察官邱奕智到庭執行職務。
中    華    民    國    100     年    7     月   14   日
                  刑事第一庭  審判長法  官  陳弘能
                                    法  官  陳鈺雯
                                    法  官  楊峻宇
以上正本證明與原本無異。
如不服本判決應於收受送達後10日內向本院提出上訴書狀，並應
敘述具體理由；其未敘述上訴理由者，應於上訴期間屆滿後20日
內向本院補提理由書（均須按他造當事人之人數附繕本）。「切
勿逕送上級法院」。告訴人或被害人對於本判決如有不服，請書
具不服之理由狀，請求檢察官上訴者，其上訴期間之計算係以檢
察官收受判決正本之日期為準。
                                    書記官  黃健豪
中    華    民    國   100    年    7     月    14    日
附錄論罪科刑法條：
藥事法第83條
明知為偽藥或禁藥，而販賣、供應、調劑、運送、寄藏、牙保、
轉讓或意圖販賣而陳列者，處 7 年以下有期徒刑，得併科新臺
幣 5 百萬元以下罰金。
犯前項之罪，因而致人於死者，處 7 年以上有期徒刑，致重傷
者，處 3 年以上 12 年以下有期徒刑。
因過失犯第 1 項之罪者，處 2 年以下有期徒刑、拘役或科新臺
幣 30 萬元以下罰金。
第 1 項之未遂犯罰之。
毒品危害防制條例第4條
製造、運輸、販賣第一級毒品者，處死刑或無期徒刑；處無期徒
刑者，得併科新臺幣 2 千萬元以下罰金。
製造、運輸、販賣第二級毒品者，處無期徒刑或 7 年以上有期
徒刑，得併科新臺幣 1 千萬元以下罰金。
製造、運輸、販賣第三級毒品者，處 5 年以上有期徒刑，得併
科新臺幣 7 百萬元以下罰金。
製造、運輸、販賣第四級毒品者，處 3 年以上 10 年以下有期
徒刑，得併科新臺幣 3 百萬元以下罰金。
製造、運輸、販賣專供製造或施用毒品之器具者，處 1 年以上
7 年以下有期徒刑，得併科新臺幣 1 百萬元以下罰金。
前五項之未遂犯罰之。
附表一：
┌─┬────┬────┬─────────┬───┬─────────────┬────────────────┐
│編│販賣、轉│購買藥腳│     時間         │ 地點 │販賣或轉讓甲基安非他命之數│罪名及宣告刑                    │
│號│讓行為人│、轉讓對│                  │      │量、價格及方式            │                                │
│  │        │像      │                  │      │                          │                                │
├─┼────┼────┼─────────┼───┼─────────────┼────────────────┤
│1 │魏明宏  │陳國生  │99年7月7日20時30分│陳國生│無償轉讓少許甲基安非他命1 │魏明宏明知為禁藥而轉讓，累犯，處│
│  │        │        │許                │住處  │小包夾鏈袋供陳國生吸食。  │有期徒刑柒月。                  │
├─┼────┼────┼─────────┼───┼─────────────┼────────────────┤
│  │魏明宏  │陳國生  │99年7月12日12時許 │省道台│販賣3000元1小包夾鏈袋(約1 │魏明宏販賣第二級毒品，累犯，處有│
│  │        │        │                  │九線關│公克)甲基安非他命予陳國生 │期徒刑年捌月。未扣案如附表二編│
│2 │        │        │                  │山國小│（由魏明宏以門號0000000000│號(一)所示之物沒收之，如全部或一│
│  │        │        │                  │前紅綠│號行動電話與陳國生所持用之│部不能沒收時，追徵其價額。      │
│  │        │        │                  │燈下  │門號0000000000號行動電話聯│                                │
│  │        │        │                  │      │絡）。                    │                                │
├─┼────┼────┼─────────┼───┼─────────────┼────────────────┤
│  │魏明宏  │陳國生  │99年7月13日13時30 │陳國生│販賣2000元1小包夾鏈袋(約0.│魏明宏販賣第二級毒品，累犯，處有│
│  │        │蔡國獻  │分許              │住處  │8公克)甲基安非他命予蔡國獻│期徒刑年捌月。未扣案販賣第二級│
│3 │        │        │                  │      │（由魏明宏以門號0000000000│毒品所得之財物新臺幣貳仟元沒收之│
│  │        │        │                  │      │號行動電話與陳國生所持用之│，如全部或一部不能沒收時，以其財│
│  │        │        │                  │      │門號0000000000號行動電話聯│產抵償之；未扣案如附表二編號(二 │
│  │        │        │                  │      │絡）。                    │)所示之物沒收之，如全部或一部不 │
│  │        │        │                  │      │另於交易完成後，無償轉讓少│能沒收時，追徵其價額。          │
│  │        │        │                  │      │許甲基安非他命供陳國生、蔡│魏明宏明知為禁藥而轉讓，累犯，處│
│  │        │        │                  │      │國獻吸食。                │有期徒刑柒月。                  │
├─┼────┼────┼─────────┼───┼─────────────┼────────────────┤
│  │魏明宏、│陳國生  │99年7月16日21時30 │陳國生│陳國生持用門號0000000000號│魏明宏販賣第二級毒品，累犯，處有│
│  │李兆立  │        │分許              │住處  │行動電話聯絡魏明宏所持有之│期徒刑年捌月。未扣案販賣第二級│
│4 │        │        │                  │      │門號0000000000號行動電話，│毒品所得之財物新臺幣壹仟元沒收之│
│  │        │        │                  │      │示意向魏明宏購毒，魏明宏再│，如全部或一部不能沒收時，以其財│
│  │        │        │                  │      │聯絡李兆立，由李兆立代為前│產抵償之；未扣案如附表二編號(二 │
│  │        │        │                  │      │往與陳國生交易1000元1小包 │)所示之物沒收之，如全部或一部不 │
│  │        │        │                  │      │夾鏈袋甲基安非他命，嗣後再│能沒收時，追徵其價額。          │
│  │        │        │                  │      │由魏明宏與李兆立結清。    │                                │
├─┼────┼────┼─────────┼───┼─────────────┼────────────────┤
│5 │魏明宏  │陳國生  │99年7月25日1時40分│陳國生│無償轉讓少許甲基安非他命1 │魏明宏明知為禁藥而轉讓，累犯，處│
│  │        │        │許                │住處  │小包夾鏈袋供陳國生吸食。  │有期徒刑柒月。                  │
├─┼────┼────┼─────────┼───┼─────────────┼────────────────┤
│6 │魏明宏  │陳國生  │99年7月25日19時26 │陳國生│無償轉讓少許甲基安非他命1 │魏明宏明知為禁藥而轉讓，累犯，處│
│  │        │        │分許              │住處  │小包夾鏈袋供陳國生吸食。  │有期徒刑柒月。                  │
└─┴────┴────┴─────────┴───┴─────────────┴────────────────┘
附表二
┌───┬────────────────────┬───┐
│編號  │沒收物                                  │ 備註 │
├───┼────────────────────┼───┤
│（一）│手機1支（含行動電話0000000000門號）     │未扣案│
├───┼────────────────────┼───┤
│（二）│手機1支（含行動電話0000000000門號）     │未扣案│
└───┴────────────────────┴───┘